【裁判字號】    97,消債更,423
【裁判日期】    971203
【裁判案由】    更生事件
【裁判全文】
臺灣屏東地方法院民事裁定           97年度消債更字第423號
聲  請  人
即債務人    甲○○
上列當事人因消費者債務清理事件聲請更生，本院裁定如下：
    主  文
更生之聲請駁回。
聲請費用由聲請人負擔。
    理  由
一、按債務人與金融機構協商成立者，不得聲請更生或清算，但
    因不可歸責於己之事由，致履行顯有重大困難者，不在此限
    ；本條例施行前，債務人依金融主管機關協調成立之中華民
    國銀行公會會員辦理消費金融案件無擔保債務協商機制與金
    融機構成立之協商，準用前項之規定，消費者債務清理條例
    第151 條第5 項、第6 項分別定有明文。又聲請更生或清算
    不合程式或不備其他要件者，法院應以裁定駁回之，但其情
    形可以補正者，法院應定期間先命補正，復為同條例第8 條
    所明定。是依上之條文規定可知，債務人與金融機構協商成
    立債務清償方案後，即應由債務人按其條件履行，如因事後
    發生情事變更，在清償期間收入或收益不如預期，致該方案
    履行困難甚或履行不能，因不可歸責於己，始能例外准許債
    務人聲請更生或清算，以避免債務人任意毀諾已成立之協商
    ，濫用更生或清算之裁判上債務清理程序。從而，所謂「不
    可歸責於己之事由」，應係指客觀上聲請人之支出增多，或
    收入、收益減少，非其成立協商時所能預期，諸如物價上漲
    而成本增加、家屬患病等以致支出增加，或因病無法工作、
    僱佣之公司倒閉或裁員、失業、減薪等以致收入減少，均屬
    之。且衡量債務人或其受扶養人之生活費用時，亦應兼顧債
    權人利益，僅得核准較為基本之需求，對超過基本需求之主
    張，應不予准許。
二、本件債務人向本院聲請更生，主張其因有不能清償債務情事
    ，於本條例施行前，與最大債權金融機構中國信託商業銀行
    成立協商，約定自95年1 月起，每月清償新臺幣（下同）20
    ,711 元 ，然因尚須負擔房貸每月8,458 元、配偶及三子即
    蔡沛融（民國80 年4月9 日生）、蔡沛霖（民國81年9 月7
    日生）、蔡宗佑（民國82年10月12日生）之生活、教育費用
    ，無法依原協商條件付款，故於96年12月毀約，非可歸責於
    己等語。
三、經查債務人係因積欠各銀行現金卡、信用卡及信用貸款債務
    總額1,572,914 元，而於96年1 月間依金融主管機關協調成
    立之中華民國銀行公會會員，辦理消費金融案件無擔保債務
    協商機制，與最大債權金融機構協商成立，約定自95年1 月
    起，分100 期，每月攤還20,711元，惟債務人自96年12月起
    即未再依協商條件履行，有債務人所提協議書及財團法人金
    融聯合徵信中心信用報告可稽。
四、然依債務人所提財政部臺灣省南區國稅局95、96年年度綜合
    所得稅各類所得資料清單可知，債務人任職之最近二年之薪
    資及其他所得總額各為95年之1,036,130 元及96年之1,075
    ,512 元 ，平均最近二年之每月薪資及其他所得即為87,985
    元。又依債務人所提出之財產狀況說明書及本院調取其妻邵
    恒秀之95、96年度綜合所得稅各類所得資料清單及財政部臺
    灣省南區國稅局財產歸屬資料清單所示，債務人尚擁有BENZ
    廠牌一部汽車及坐落屏東縣恆春鎮房屋及土地等總計三筆之
    不動產財產；其妻邵恒秀之95、96年度所得各為95年之3,50
    0 元及96年之23,000元；均顯非經濟狀況不良者。
五、債務人雖主張，因因尚須負擔房貸每月8,458 元、配偶及三
    子之生活、教育費用，無法依協商條件付款等語；然查依民
    法第1114條及第1116條之1 規定，直系血親相互間；家長家
    屬相互間及夫妻相互間互負扶養之義務。又扶養之程度，應
    按受扶養權利者之需要，與負扶養義務者之經濟能力及身分
    定之，民法第1119條亦定有明文。因此債務人對其配偶及三
    子之扶養費等支出應分別參酌債務人之資力及二者實際需要
    而負擔。則債務人顯非不能支應還款方案，尚難以此認債務
    人之未依原協商條件付款，為非可歸責。
六、綜上所述，如以債務人平均最近二年之每月薪資及其他所得
    87,985元收入為準，即使扣除其每月依協商條件應償還之
    20,711元與房貸每月8,458 元合計29,169元，債務人仍有餘
    58,816元，衡諸一般日常生活經驗法則，應足供其支應日常
    生活、與參酌債務人之資力及實際需要而照養其配偶及三子
    等並償債所需，亦堪認其無不能清償或履行顯有重大困難之
    情事。況為償還債務，債務人必須經歷履行期間較不寬裕之
    經濟生活，惟此乃債務人於負擔債務時即得預見，是以應依
    誠實信用原則，於有履行可能性時，誠實忍耐，勤勉以償還
    債務；此外，債務人就其有何不可歸責於己之事由，致履行
    顯有重大困難之事實，並未為具體之主張及提出證明資料以
    供審酌，是以債務人之更生聲請既不符合首揭法條所規定之
    要件，且上開欠缺復無從補正，自應駁回其聲請，爰依前述
    規定裁定如主文。
中    華    民    國    97    年    12    月  3     日
                          民事庭法官  李  麗  芳
正本係照原本作成。
如不服本裁定應於送達後十日內向本院提出抗告狀，並繳納抗告
費新臺幣一千元。
中    華    民    國    97    年    12    月    3     日
                              書記官  滕  一  珍


司法院資訊處製作；財團法人民間司法改革基金會備份。
